---
title: "Teste de hipotese"
output:
  html_document:
    highlight: zenburn
    html_document: default
    keep_md: yes
    number_sections: yes
    theme: cerulean
    toc: yes
    word_document: default
  word_document:
    toc: yes
---

```{r setup}
knitr::opts_chunk$set(
	echo = TRUE,
	message = FALSE,
	warning = FALSE,
	cache = FALSE
)
setwd("~/ANOVA")

# Pacotes e Funções
library(tidyverse) # Manipulacao eficiente de dados
library(ggplot2)
library(dplyr)
library(pdftools)
library(RRPP)
library(plotrix)
library(purrr)

```

# Contexto do estudo

 Neste estudo foram realizados diversos testes para verificar a hipótese de que há diferença estatisticamente significante no enquadramento de candidatos á presidência no Brasil. Não foi possível aplicar ANOVA e test t devido a grande quantidade de valores zerados, ou seja, os dados não possuem curva normal, sendo que a aplicação desses testes não seria válida. Foi então escolhido um teste para dados não paramétricos para avaliar cada candidato com a média do univers, Teste Wilcoxon.


# Testando Hipóteses com Teste Wilcoxon - Primeiro turno

A diferença é calculada com  a fórmula abaixo:

$Diferença = Positivo + Neutro - Negativo$  

```{r echo=FALSE, message=FALSE, warning=FALSE}

library(readxl)
TidyN_1oturno_valendo <- read_excel("TidyN-1oturno_valendo_P.xlsx")
TidyN_2oturno <- read_excel("TidyN_2oturno.xlsx")

Tidy_Calculado_1T <-
           TidyN_1oturno_valendo %>%
           mutate(Diferenca = Positivo + Neutro - Negativo)

Tidy_Calculado_2T <-
           TidyN_2oturno %>%
           mutate(Diferenca = Positivo + Neutro - Negativo)


```

## Médias da diferença de todos os candidatos

```{r}

DT::datatable(aggregate(Diferenca ~ Candidato, data = Tidy_Calculado_1T, mean))

```


## Teste Haddad 1T

Testando a hipótese que Haddad tem a diferença de Positivo + Neutro - Negativo menor que a média do universo.


```{r}
 m <- mean(Tidy_Calculado_1T$Diferenca)


Haddad <- Tidy_Calculado_1T %>%
             filter(Candidato == "HADDAD")
          

wilcox.test(Haddad$Diferenca, mu=m)


```

A média de Haddad (10.488) é menor que a média do universo (11.13756), e essa diferença é estatisticamente significante, segundo o teste Wilcoxon.

```{r}
boxplot(Haddad$Diferenca, Tidy_Calculado_1T$Diferenca, 
        outline = FALSE,
        names = c("Haddad", "Média do Grupo"),  
        col = c("blue", "yellow"), 
        main = "Diferença entre Haddad e a média do universo")
```

## Teste Bolsonaro 1T - facada e Bolsonaro

Testando a hipótese que Bolsonaro mais os enquadramentos da facada somados, tem a diferença de Positivo + Neutro - Negativo maior que a média do universo.


```{r}

Bolsonaro <- Tidy_Calculado_1T %>%
             filter(Candidato == "BOLSONARO")
          

wilcox.test(Bolsonaro$Diferenca, mu=m)


```

A média de Bolsonaro (13.02905) é maior que a média do universo (11.13756), e essa diferença é estatisticamente significante, segundo o teste Wilcoxon.

```{r}
boxplot(Bolsonaro$Diferenca, Tidy_Calculado_1T$Diferenca, 
        outline = FALSE,
        names = c("Bolsonaro", "Média do Grupo"),  
        col = c("blue", "yellow"), 
        main = "Diferença entre Bolsonaro e a média do universo")
```

## Teste Ciro 1T

Testando a hipótese que Ciro tem a diferença de Positivo + Neutro - Negativo maior que a média do universo.


```{r}

Ciro <- Tidy_Calculado_1T %>%
             filter(Candidato == "CIRO")
          

t.test(Ciro$Diferenca, mu=m)


```


A média de Ciro (10.96927) é estatisticamente igual a média do universo (11.13756), segundo o teste Wilcoxon.

```{r}
boxplot(Ciro$Diferenca, Tidy_Calculado_1T$Diferenca, 
        outline = FALSE,
        names = c("Ciro", "Média do Grupo"),  
        col = c("blue", "yellow"), 
        main = "Diferença entre Ciro e a média do universo")
```


## Teste Marina 1T

Testando a hipótese que Marina tem a diferença de Positivo + Neutro - Negativo maior que a média do universo.


```{r}

Marina <- Tidy_Calculado_1T %>%
             filter(Candidato == "MARINA")
          

wilcox.test(Marina$Diferenca, mu=m)


```


A média de Marina (9.786571) é menor que a média do universo (11.13756), e essa diferença é estatisticamente significante, segundo o teste Wilcoxon.

```{r}
boxplot(Marina$Diferenca, Tidy_Calculado_1T$Diferenca, 
        outline = FALSE,
        names = c("Marina", "Média do Grupo"),  
        col = c("blue", "yellow"), 
        main = "Diferença entre Marina e a média do universo")
```


## Teste Alckmin 1T

Testando a hipótese que Alkimin tem a diferença de Positivo + Neutro - Negativo menor que a média do universo.


```{r}

Alckmin <- Tidy_Calculado_1T %>%
             filter(Candidato == "ALCKMIN")
          

wilcox.test(Alckmin$Diferenca, mu=m)


```


A média de Alckmin (10.19313) é menor que a média do universo (11.13756), e essa diferença é estatisticamente significante, segundo o teste Wilcoxon.

```{r}
boxplot(Alckmin$Diferenca, Tidy_Calculado_1T$Diferenca, 
        outline = FALSE,
        names = c("Alckmin", "Média do Grupo"),  
        col = c("blue", "yellow"), 
        main = "Diferença entre Alckmin e a média do universo")
```



## Conclusão do Primeiro turno

Somando os enquadramentos positivos e neutros e diminuindo os enquadramentos negativos, o candidato mais beneficiado no primeiro turno foi Bolsonaro. Bolsonaro foi o único candidato que teve a média da diferença (Posito + Neutro - Negativo) estatisticamente maior que a média do universo, utilizando o teste Wilcoxon (para amostras com dados não normalizados). 


# Testes de hipóteses no Segundo turno

Calculo da Diferença = $Positivo + Neutro - Negativo$ de cada candidato com a média do universo, utilizando o teste Wilcoxon (para amostras com dados não normalizados).

## Médias da diferença de todos os candidatos no segundo turno

```{r}

DT::datatable(aggregate(Diferenca ~ Candidato, data = Tidy_Calculado_2T, mean))

```


## Teste Haddad 2T

Testando a hipótese que Haddad tem a diferença de Positivo + Neutro - Negativo menor que a média do universo.


```{r}

 m2 <- mean(Tidy_Calculado_2T$Diferenca)


Haddad2 <- Tidy_Calculado_2T %>%
             filter(Candidato == "HADDAD")
          

wilcox.test(Haddad2$Diferenca, mu=m2)


```


A média de Haddad (359.1176) é estatisticamente igual a média do universo (359.4848), segundo o teste Wilcoxon.

```{r}
boxplot(Haddad2$Diferenca, Tidy_Calculado_2T$Diferenca, 
        outline = FALSE,
        names = c("Haddad", "Média do Grupo"),  
        col = c("blue", "yellow"), 
        main = "Diferença entre Haddad e a média do universo - 2o Turno")
```


## Teste Bolsonaro 2T

Testando a hipótese que Marina tem a diferença de Positivo + Neutro - Negativo maior que a média do universo.


```{r}


Bolsonaro2 <- Tidy_Calculado_2T %>%
             filter(Candidato == "BOLSONARO")
          

wilcox.test(Bolsonaro2$Diferenca, mu=m2)


```


A média de Bolsonaro (359.875) é estatisticamente igual a média do universo (359.4848), segundo o teste Wilcoxon.

```{r}
boxplot(Bolsonaro2$Diferenca, Tidy_Calculado_2T$Diferenca, 
        outline = FALSE,
        names = c("Bolsonaro", "Média do Grupo"),  
        col = c("blue", "yellow"), 
        main = "Diferença entre Bolsonaro e a média do universo - 2o Turno")
```



## Conclusão do segundo turno

Apesar de haver diferença nas médias dos candidatos, essa diferença não é significativa estatisticamente. Assim, não é possivel afirmar que algum candidato tenha sido beneficiado com os enquadramentos do JN no 2o Turno.