---
title: "Teste de hipotese"
output:
  html_document:
    highlight: zenburn
    html_document: default
    keep_md: yes
    number_sections: yes
    theme: cerulean
    toc: yes
    word_document: default
  word_document:
    toc: yes
---

```{r setup}
knitr::opts_chunk$set(
	echo = TRUE,
	message = FALSE,
	warning = FALSE)
setwd("~/ANOVA")

# Pacotes e Funções
library(tidyverse) # Manipulacao eficiente de dados
library(ggplot2)
library(dplyr)
library(pdftools)
library(RRPP)
library(plotrix)
library(purrr)

```

# Contexto do estudo

 Neste estudo foram realizados diversos testes para verificar a hipótese de que há diferença estatisticamente significante no enquadramento de candidatos á presidência no Brasil. Não foi possível aplicar ANOVA, devido a grande quantidade de valores zerados, ou seja, os dados não possuem curva normal, sendo que a aplicação desses testes não seria válida. Foi então escolhido então teste t de Student para a distribuição por PLANOS e  na distribuição por DIA foi escolhido um teste para dados não paramétricos, o teste Wilcoxon.


# POR PLANO - Teste t de Student - Primeiro turno 

A diferença é calculada com  a fórmula abaixo:

$Diferença = Positivo + Neutro - Negativo$  

Sendo os dados distribuídos por PLANO, os quais podem ter diversos valores por dia

```{r echo=FALSE, message=FALSE, warning=FALSE}

library(readxl)
Tidy_Calculado_1T <- read_excel("TidyN-1oturn POR PLANO .xlsx")


```

## Médias da diferença de todos os candidatos

```{r}

DT::datatable(aggregate(Diferenca ~ Candidato, data = Tidy_Calculado_1T, mean))

```

## Média do Universo

A média do universo é descrita abaixo

```{r}
m <- mean(Tidy_Calculado_1T$Diferenca)
m
```


## Teste Haddad 1T

Testando a hipótese que Haddad tem a diferença de Positivo + Neutro - Negativo menor que a média do universo.


```{r}

Haddad <- Tidy_Calculado_1T %>%
             filter(Candidato == "HADDAD")
          

t.test(Haddad$Diferenca, mu=m)


```

A média de Haddad é estatisticamente igual a média do universo, segundo o teste t de Student.

```{r}
boxplot(Haddad$Diferenca, Tidy_Calculado_1T$Diferenca, 
        outline = FALSE,
        names = c("Haddad", "Média do Grupo"),  
        col = c("blue", "yellow"), 
        main = "Diferença entre Haddad e a média do universo")
```

## Teste Bolsonaro 1T - facada e Bolsonaro

Testando a hipótese que Bolsonaro mais os enquadramentos da facada somados, tem a diferença de Positivo + Neutro - Negativo maior que a média do universo.


```{r}

Bolsonaro <- Tidy_Calculado_1T %>%
             filter(Candidato == "BOLSONAROfacada")
          

t.test(Bolsonaro$Diferenca, mu=m)


```

A média de Bolsonaro é maior que a média do universo, e essa diferença é estatisticamente significante, segundo o teste t de Student.

```{r}
boxplot(Bolsonaro$Diferenca, Tidy_Calculado_1T$Diferenca, 
        outline = FALSE,
        names = c("Bolsonaro", "Média do Grupo"),  
        col = c("blue", "yellow"), 
        main = "Diferença entre Bolsonaro e a média do universo")
```

## Teste Ciro 1T

Testando a hipótese que Ciro tem a diferença de Positivo + Neutro - Negativo maior que a média do universo.


```{r}

Ciro <- Tidy_Calculado_1T %>%
             filter(Candidato == "CIRO")
          

t.test(Ciro$Diferenca, mu=m)


```


A média de Ciro é estatisticamente igual a média do universo, segundo o teste t de Student.

```{r}
boxplot(Ciro$Diferenca, Tidy_Calculado_1T$Diferenca, 
        outline = FALSE,
        names = c("Ciro", "Média do Grupo"),  
        col = c("blue", "yellow"), 
        main = "Diferença entre Ciro e a média do universo")
```


## Teste Marina 1T

Testando a hipótese que Marina tem a diferença de Positivo + Neutro - Negativo maior que a média do universo.


```{r}

Marina <- Tidy_Calculado_1T %>%
             filter(Candidato == "MARINA")
          

t.test(Marina$Diferenca, mu=m)


```


A média de Marina é estatisticamente menor que a média do universo, segundo o teste t de Student.

```{r}
boxplot(Marina$Diferenca, Tidy_Calculado_1T$Diferenca, 
        outline = FALSE,
        names = c("Marina", "Média do Grupo"),  
        col = c("blue", "yellow"), 
        main = "Diferença entre Marina e a média do universo")
```


## Teste Alckmin 1T

Testando a hipótese que Alkimin tem a diferença de Positivo + Neutro - Negativo menor que a média do universo.


```{r}

Alckmin <- Tidy_Calculado_1T %>%
             filter(Candidato == "ALCKMIN")
          

t.test(Alckmin$Diferenca, mu=m)


```


A média de Alckmin é estatisticamente menor que a média do universo, segundo o teste t de Student.

```{r}
boxplot(Alckmin$Diferenca, Tidy_Calculado_1T$Diferenca, 
        outline = FALSE,
        names = c("Alckmin", "Média do Grupo"),  
        col = c("blue", "yellow"), 
        main = "Diferença entre Alckmin e a média do universo")
```


## Conclusão do Primeiro turno por Plano

Somando os enquadramentos positivos e neutros e diminuindo os enquadramentos negativos com a distribuição dos dados por PLANO, o candidato mais beneficiado no primeiro turno foi Bolsonaro. Bolsonaro foi o único candidato que teve a média da diferença (Posito + Neutro - Negativo por PLANO) estatisticamente maior que a média do universo, utilizando o teste i de Student. 


# POR DIA - Teste Wilcoxon - Primeiro turno 

O teste Wilcoxon foi usado na distribuição por DIA devido a quantidade baixa e não normalização dos dados

A diferença é calculada com  a fórmula abaixo:

$Diferença = Positivo + Neutro - Negativo$  

Sendo que os dados foram agregados por DIA.

```{r echo=FALSE, message=FALSE, warning=FALSE}

library(readxl)
Tidy_Calculado_1T <- read_excel("TidyN-1oturno POR DIA.xlsx")


```

## Médias da diferença de todos os candidatos

```{r}

DT::datatable(aggregate(Diferenca ~ Candidato, data = Tidy_Calculado_1T, mean))

```

## Média do Universo

A média do universo é descrita abaixo

```{r}
m <- mean(Tidy_Calculado_1T$Diferenca)
m
```


## Teste Haddad 1T

Testando a hipótese que Haddad tem a diferença de Positivo + Neutro - Negativo menor que a média do universo.


```{r}



Haddad <- Tidy_Calculado_1T %>%
             filter(Candidato == "HADDAD")
          

wilcox.test(Haddad$Diferenca, mu=m)


```

A média de Haddad é menor que a média do universo, e essa diferença é estatisticamente significante, segundo o teste Wilcoxon.

```{r}
boxplot(Haddad$Diferenca, Tidy_Calculado_1T$Diferenca, 
        outline = FALSE,
        names = c("Haddad", "Média do Grupo"),  
        col = c("blue", "yellow"), 
        main = "Diferença entre Haddad e a média do universo")
```

## Teste Bolsonaro 1T - facada e Bolsonaro

Testando a hipótese que Bolsonaro mais os enquadramentos da facada somados, tem a diferença de Positivo + Neutro - Negativo maior que a média do universo.


```{r}

Bolsonaro <- Tidy_Calculado_1T %>%
             filter(Candidato == "BOLSONAROFacada")
          

wilcox.test(Bolsonaro$Diferenca, mu=m)


```

A média de Bolsonaro é maior que a média do universo, mas essa diferença NÃO é estatisticamente significante, segundo o teste Wilcoxon.

```{r}
boxplot(Bolsonaro$Diferenca, Tidy_Calculado_1T$Diferenca, 
        outline = FALSE,
        names = c("Bolsonaro", "Média do Grupo"),  
        col = c("blue", "yellow"), 
        main = "Diferença entre Bolsonaro e a média do universo")
```

## Teste Ciro 1T

Testando a hipótese que Ciro tem a diferença de Positivo + Neutro - Negativo maior que a média do universo.


```{r}

Ciro <- Tidy_Calculado_1T %>%
             filter(Candidato == "CIRO")
          

wilcox.test(Ciro$Diferenca, mu=m)


```


A média de Ciro é maior que a média do universo, mas a diferença NÃO é estatisticamente significante, segundo o teste Wilcoxon.

```{r}
boxplot(Ciro$Diferenca, Tidy_Calculado_1T$Diferenca, 
        outline = FALSE,
        names = c("Ciro", "Média do Grupo"),  
        col = c("blue", "yellow"), 
        main = "Diferença entre Ciro e a média do universo")
```


## Teste Marina 1T

Testando a hipótese que Marina tem a diferença de Positivo + Neutro - Negativo maior que a média do universo.


```{r}

Marina <- Tidy_Calculado_1T %>%
             filter(Candidato == "MARINA")
          

wilcox.test(Marina$Diferenca, mu=m)


```


A média de Marina é estatisticamente igual a média do universo, segundo o teste Wilcoxon.

```{r}
boxplot(Marina$Diferenca, Tidy_Calculado_1T$Diferenca, 
        outline = FALSE,
        names = c("Marina", "Média do Grupo"),  
        col = c("blue", "yellow"), 
        main = "Diferença entre Marina e a média do universo")
```


## Teste Alckmin 1T

Testando a hipótese que Alkimin tem a diferença de Positivo + Neutro - Negativo menor que a média do universo.


```{r}

Alckmin <- Tidy_Calculado_1T %>%
             filter(Candidato == "ALCKMIN")
          

wilcox.test(Alckmin$Diferenca, mu=m)


```


A média de Alckmin é maior que a média do universo e essa diferença É estatisticamente significante, segundo o teste Wilcoxon.

```{r}
boxplot(Alckmin$Diferenca, Tidy_Calculado_1T$Diferenca, 
        outline = FALSE,
        names = c("Alckmin", "Média do Grupo"),  
        col = c("blue", "yellow"), 
        main = "Diferença entre Alckmin e a média do universo")
```


## Conclusão do Primeiro turno por DIA

Somando os enquadramentos positivos e neutros e diminuindo os enquadramentos negativos agregados por DIA, o candidato mais beneficiado no primeiro turno foi Alckmin, que foi o único candidato que teve a média da diferença (Positivo + Neutro - Negativo dispostos por dia) estatisticamente maior que a média do universo, utilizando o teste Wilcoxon (para amostras com dados não normalizados). 








